【裁判字號】    95,台上,2141
【裁判日期】    950927
【裁判案由】    返還股金
【裁判全文】
最高法院民事判決            九十五年度台上字第二一四一號
上  訴  人  奇峰科技股份有限公司
法定代理人  乙○○
訴訟代理人  黃靖閔律師
            羅豐胤律師
被 上訴 人  甲○○
訴訟代理人  林根煌律師
上列當事人間請求返還股金事件，上訴人對於中華民國九十四年
九月二十八日台灣高等法院台中分院第二審判決（九十四年度上
字第二二七號），提起上訴，本院判決如下：
    主  文
原判決除假執行部分外廢棄，發回台灣高等法院台中分院。
    理  由
本件被上訴人主張：伊於民國九十三年七月十一日與乙○○簽訂
雙方互信同意書（下稱系爭同意書），約定伊願投資新台幣（下
同）一千萬元入股奇虢科技股份有限公司（下稱奇虢公司），推
舉張武雄為公司董事長共同經營公司一切業務。伊並於翌日及同
年八月十二日匯款共五百萬元與奇虢公司。嗣奇虢公司並未推舉
張武雄為董事長，且於九十三年九月二十日與上訴人合併。伊已
於九十四年五月二十四日解除系爭同意書，上訴人應將上開五百
萬元返還與伊等情，依回復原狀及不當得利之法律關係，求為命
上訴人如數給付，並加付法定遲延利息之判決。
上訴人則以：系爭同意書僅約定推舉張武雄為董事長，至推舉是
否成功，並未記載得以之為解約之條件，且張武雄確曾經被推舉
擔任奇虢公司董事長，嗣因理念之差異，自行離開，被上訴人自
不得以此為由主張解除契約。況被上訴人於簽立同意書後，於九
十三年八月起擔任奇虢公司總經理特助，至奇虢公司與伊合併後
，仍在伊公司任職領薪至九十四年（上訴人誤載為九十三年）三
月等語，資為抗辯。
原審廢棄第一審所為被上訴人敗訴之判決，改判如其上述聲明，
係以：被上訴人主張之事實，業據提出系爭同意書、匯款委託書
、公司變更登記表等件為證。查乙○○係代表奇虢公司與被上訴
人訂立系爭同意書，故該同意書之當事人應為奇虢公司與被上訴
人。又系爭同意書第二條記載：「願意推舉張武雄為公司董事長
與乙○○先生共同經營公司一切業務」等語，衡之被上訴人既投
資奇虢公司一千萬元，又明載推舉張武雄任職公司董事長，可見
該約定係系爭同意書之必要之點，自含有保證張武雄任職該公司
董事長職務之意。惟張武雄證稱：「……九十三年八月一日左右
，我就去上班，就依照同意書我擔任董事長做到同月十九日，乙
○○就不讓我做了，……」等語，足證奇虢公司並未依系爭同意
書履行張武雄任職董事長之義務，奇虢公司已與上訴人合併而消
滅，該義務因可歸責於奇虢公司之事由而給付不能，被上訴人於
九十四年五月二十四日解除系爭同意書，自屬合法。上訴人與奇
虢公司合併後，為存續公司，依公司法第七十五條、第三百十九
條規定，承受奇虢公司全部權利義務，自應負返還系爭五百萬元
與被上訴人之義務。綜上所述，被上訴人依解除契約回復原狀之
法律關係，請求上訴人給付五百萬元及其利息，洵屬正當，應予
准許等詞，為其判斷之基礎。
查被上訴人於原審主張：其因張武雄未被推舉為董事長，且奇虢
公司將與上訴人合併而消滅，故向奇虢公司及合併後之上訴人董
事長表示解除投資契約，並於第一審當庭為解除投資契約之意思
表示等語（見原審卷第七○頁）；而其於第一審則稱：投資契約
行為，我們已表示解除，董事長乙○○也答應，我們是依解除契
約回復原狀請求等語（見一審卷第五○頁）。則被上訴人究係依
法定解除權或約定解除權解除系爭同意書，抑或係與上訴人合意
解除系爭同意書，尚欠明瞭，原審未予闡明，已嫌疏略。次查代
表公司之董事，僅關於公司營業上之事務有辦理之權，若其所代
表者非公司營業上之事務，即屬無權限之行為。系爭同意書第二
條約定：「願意推舉張武雄為公司（指奇虢公司）董事長，與乙
○○先生共同經營公司一切業務」等語，核與奇虢公司營業上之
事務無涉，乙○○代表奇虢公司與被上訴人為上開之約定，似屬
無權限之行為，能否對奇虢公司或合併後之上訴人發生效力，尚
非無疑。原審就此未詳加審究，遽依前揭理由，為上訴人敗訴之
判決，並有可議。上訴論旨，指摘原判決違背法令，求予廢棄，
非無理由。
據上論結，本件上訴為有理由。依民事訴訟法第四百七十七條第
一項、第四百七十八條第二項，判決如主文。
中    華    民    國  九十五  年    九    月  二十七  日
                      最高法院民事第一庭
                          審判長法官  林  奇  福
                                法官  陳  國  禎
                                法官  陳  重  瑜
                                法官  劉  福  聲
                                法官  葉  勝  利
      本件正本證明與原本無異
                                      書  記  官
中    華    民    國  九十五  年    十    月   十二   日
                                                      Ｅ


司法院資訊處製作；財團法人民間司法改革基金會備份。
